【裁判字號】    97,上易,234
【裁判日期】    980121
【裁判案由】    返還土地等
【裁判全文】
臺灣高等法院臺中分院民事判決         97年度上易字第234號
    上  訴  人  乙○○
    訴訟代理人  林道啟  律師
    複  代理人  甲○○
    被  上訴人  行政院農業委員會林務局東勢林區管理處
    法定代理人  丙○○
    訴訟代理人  宋永祥  律師
    複  代理人  董怡君  律師
上列當事人間請求返還土地等事件，上訴人對於民國97年05月23
日臺灣南投地方法院94年度訴字第445 號第一審判決提起上訴，
本院於98年01月14日言詞辯論終結，茲判決如下：
    主      文
上訴駁回。
第二審訴訟費用由上訴人負擔。
    事實及理由
一、本件事實、理由及關於兩造攻擊防禦方法之意見及法律上之
    意見均與第一審判決相同，茲引用第一審判決所載。
二、上訴人等對第一審敗訴判決部分聲明不服提起上訴，其聲明
    求為判決：(一)原判決不利上訴人部分廢棄。(二)上開廢棄部份
    ，被上訴人在第一審之訴駁回。(三)第一、二審訴訟費用均由
    被上訴人負擔。其陳述除與原判決記載相同者予以引用之外
    ，另補稱：
  (一)被上訴人係因政府改變，執行收回德基水庫集水區陡坡農用
    地（超限利用地）出租森林用地，倘政府政策再有改變的情
    形，被上訴人基於依法行政原則，當然應依政府最新政策執
    行，自不待言。
  (二)查行政院為因應原墾農民陳情訴求，於97年02月21日以院台
    農字第0970004763號函行政院農業委員會，核復「原墾農民
    訴求還我土地實施計畫」、「國土保安計畫－解決土石流災
    害具體執行計畫終止租約者恢復租約實施計畫」、「國有林
    地濫墾地補辦清理作業要點暨國有林地濫墾地補辦清理實施
    計畫」、「國立台灣大學生物資源暨農學院實驗林管理處契
    約林地處理實施計畫」等五項計畫。至於關於德基水庫集水
    區陡坡農用地超限利用地之處理方式，則尚須相關機再行檢
    討，此有行政院函可稽。
  (三)政府機關既未核訂德基水庫集水區陡坡農用地超限利用地之
    處理方式，依照情理，被上訴人自有必要嗣政府政策擬訂後
    再為處理為宜。
三、被上訴人答辯聲明求為判決：(一)上訴駁回。(二)第一、二審訴
    訟費用由上訴人負擔。其陳述除與原判決記載相同者予以引
    用外，另補稱：本件上訴人乙○○是無權占有系爭林地，案
    情單純，其上訴為無理由，應予駁回。
四、本件原審判決以上訴人乙○○所占有使用如原審判決附圖所
    示編號第97-A005 號面積0.627299公頃土地，原為訴外人劉
    定明向被上訴人所承租，而上訴人乙○○為劉定明之受雇人
    ，惟劉定明業於94年04月25日死亡，則上訴人乙○○與劉定
    明間之僱傭關係因劉定明死亡而消滅，然上訴人乙○○仍繼
    續占有使用系爭土地，自係本於為自己占有之意思而占有，
    又上訴人亦未能舉證證明有何占有之正當權源，從而，被上
    訴人主張其為無權占有，本於民法第767 條規定，請求其返
    還系爭土地，自屬有理由，因而判命上訴人應返還其所無權
    占有之系爭土地，並給付自94.04.26起至返還土地之日止，
    按年以5,018元計算相當於租金之不當得利，核無不合。
五、上訴意旨指摘原判決不利其判決部分不當，求予廢棄改判，
    為無理由，應予駁回。
六、據上論結，依民事訴訟法第449條、第78條，判決如主文。
中    華    民    國    98    年    1     月    21    日
                  民事第五庭  審判長  法  官  林陳松
                                      法  官  王重吉
                                      法  官  古金男
以上正本係照原本作成。
不得上訴。
                                      書記官  詹錫朋
中    華    民    國    98    年    1     月    22    日
                                                      Ｅ


司法院資訊處製作；財團法人民間司法改革基金會備份。
